臺灣桃園地方法院民事簡易判決
111年度桃簡字第935號
原      告  呂理森

被      告  呂學昱
訴訟代理人  徐譽恆
上列當事人間請求侵權行為損害賠償事件，本院於民國111年9月
8日言詞辯論終結，判決如下：
    主      文
被告應給付原告新臺幣105,132元，及自民國111年4月1日起至清
償日止，按年息5%計算之利息。
原告其餘之訴駁回。
訴訟費用由被告負擔三分之二，餘由原告負擔。
本判決第1項得假執行。
原告其餘假執行之聲請駁回。
    事實及理由
壹、程序方面：
　　按訴狀送達後，原告不得將原訴變更或追加他訴。但擴張或
    減縮應受判決事項之聲明者，不在此限，此為民事訴訟法第
    255條第1項但書第3款所明定，且依同法第436條第2項之規
    定，於簡易訴訟程序亦有適用。查原告起訴時請求：被告應
    給付原告新臺幣（下同）159,400元，及自起訴狀繕本送達
    之翌日起至清償日止，按年息5%計算之利息（見壢簡卷第4
    頁），嗣於本院審理中變更聲明為：被告應給付原告157,93
    2元，及自起訴狀繕本送達之翌日起至清償日止，按年息5%
    計算之利息，核係減縮應受判決事項之聲明，應予准許。
貳、實體方面：
一、原告主張：被告於民國110年9月14日上午7時42分許，駕駛
    車牌號碼000-0000號自用大貨車（下稱肇事車輛），沿國道
    3號公路往南行駛，行經桃園市○○區○道0號公路南向62公里3
    00公尺處減速車道時，竟疏未注意變換車道時，應讓直行車
    先行，因而撞擊沿同向行駛於外側車道之原告所駕駛車牌號
    碼000-0000號自用小客貨兩用車（下稱系爭車輛）左側車身
    ，致系爭車輛受損，需支出修復之必要費用2,132元（含車
    窗隔熱紙600元、鍍鉻飾條3,000元，經扣除折舊後之費用）
    、租車代步費52,800元，且系爭車輛之交易價值經鑑定減損
    100,000元，並因而支出鑑定費用3,000元，爰依民法侵權行
    為之法律關係，提起本件訴訟等語，並聲明：㈠如前述減縮
    後訴之聲明所示。㈡請依職權宣告假執行。
二、被告則以：被告已委由所投保之富邦產物保險股份有限公司
    （下稱富邦產險公司）於111年5月23日賠償原告系爭車輛以
    全新零件更換之維修費用129,434元，原告不得再請求系爭
    車輛之交易性貶值。另原告請求之代步費用，既無實際租車
    資料而難以認定損害數額，且車輛鑑定費用本應由原告負擔
    等語，資為抗辯。並聲明：原告之訴駁回。
三、本院之判斷：　　
　㈠按因故意或過失，不法侵害他人之權利者，負損害賠償責任
    ；汽車、機車或其他非依軌道行駛之動力車輛，在使用中加
    損害於他人者，駕駛人應賠償因此所生之損害，民法第184
    條第1項前段、第191條之2前段分別定有明文。又汽車在同
    向二車道以上之道路行駛而變換車道時，應讓直行車先行，
    並注意安全距離，為道路交通安全規則第98條第1項第6款所
    明定。經查，原告主張被告於上開時、地駕駛肇事車輛因疏
    未注意變換車道時，應讓直行車先行而撞擊系爭車輛之事實
    ，業據其提出國道公路警察局道路交通事故當事人登記聯單
    、國道公路警察局第六公路警察大隊道路交通事故現場圖、
    初步分析研判表及系爭車輛行車執照為證（見壢簡卷第6至8
    、12頁），並經本院依職權調取國道公路警察局第六公路警
    察大隊道路交通事故調查卷宗核閱道路交通事故初步分析研
    判表、現場圖、調查報告表、兩造於警詢時之陳述及現場照
    片無訛（見壢簡卷第20至32頁），且為被告所不爭執（見本
    院卷第23頁反面），堪信為真實。從而，被告駕駛肇事車輛
    違反前揭道路交通安全規則因而肇事致系爭車輛受損，確有
    過失，應就本件事故負全部過失責任，且被告過失之行為與
    系爭車輛受損之結果間具有相當因果關係，故原告主張被告
    應負侵權行為損害賠償責任，自屬有據。
　㈡損害賠償之範圍
　⒈系爭車輛修復費用：
　　按負損害賠償責任者，除法律另有規定或契約另有訂定外，
    應回復他方損害發生前之原狀；第1項情形，債權人得請求
    支付回復原狀所必要之費用，以代回復原狀，民法第213條
    第1項、第3項定有明文。又債權人依民法第213條第3項之規
    定所得請求者既為回復原狀之必要費用，倘以修復費用為估
    定其回復原狀費用之標準，則修理材料以新品換舊品時，即
    應予折舊。經查，原告主張系爭車輛修復之必要費用為3,60
    0元，包含車窗隔熱紙費用600元、鍍鉻飾條費用3,000元，
    業據其提出免用統一發票收據、發票為證（見本院卷第11頁
    ），惟零件若係以新換舊時，依前揭說明，即應計算折舊。
    依行政院所頒固定資產耐用年數表及固定資產折舊率表之規
    定，非運輸業用客車、貨車之耐用年數為5年，依定率遞減
    法每年折舊1000分之369，另依營利事業所得稅查核準則第9
    5條第6項規定固定資產提列折舊採用定率遞減法者，以1年
    為計算單位，其使用期間未滿1年者，按實際使用之月數相
    當於全年之比例計算之，不滿1月者，以1月計。本件系爭車
    輛為自用小客貨兩用車，非運輸業用客車、貨車，依前揭行
    車執照自109年8月出廠，迄本件事故發生時，已使用1年2月
    ，則零件扣除折舊後之費用估定為2,132元（詳如附表之計
    算式）。被告雖辯稱：被告已委由富邦產險公司於111年5月
    23日賠償原告系爭車輛以全新零件更換之維修費用129,434
    元等語，並提出賠付證明為證（見本院卷第16至18頁），惟
    比對該賠付證明與原告所提系爭車輛之維修車歷（見本院卷
    第10頁），富邦產險公司賠付原告之金額與維修車歷所示之
    維修費用相同，均為129,434元，堪認被告委由富邦產險公
    司前已賠償原告129,434元即為維修車歷上所示系爭車輛修
    復之項目，則本件原告所請求之車窗隔熱紙、鍍鉻飾條零件
    費用，既與維修車歷上所示系爭車輛更換之零件不同，亦仍
    屬修復系爭車輛之必要費用，且為被告尚未賠償者，原告自
    仍得請求車窗隔熱紙、鍍鉻飾條零件扣除折舊後之費用2,13
    2元，被告前揭所辯並非可採。
　⒉系爭車輛交易性貶值及鑑定費用：
　　按不法毀損他人之物者，被害人得請求賠償其物因毀損所減
    少之價額，民法第196條定有明文。損害賠償之目的在於填
    補所生之損害，其應回復者，係損害事故發生前之應有狀態
    ，自應將事故發生後之變動狀況，悉數考量在內。故於物被
    毀損時，被害人除得請求修補或賠償修復費用，以填補技術
    性貶值之損失，而回復物之物理性原狀外，就其物因毀損所
    減少之交易價值，亦得請求賠償，以填補交易性貶值之損失
    ，而回復物之價值性原狀。次按當事人為伸張權利所必要支
    出之費用，如可認為係因他造侵權行為所受之損害，即加害
    行為與損害賠償範圍間有相當因果關係者，均非不得向他造
    請求賠償。經查，原告主張其支付鑑定費用3,000元而將系
    爭車輛送新竹市汽車商業同業公會鑑定價值，系爭車輛經修
    復後價值減損100,000元等情，有新竹區汽車商業同業公會
    之車輛鑑定書及收據在卷可證（見本院卷第9至10頁），堪
    信為真實。系爭車輛既因本件事故導致價值減損，且原告為
    確認系爭車輛價值減損之情更因而支出前述鑑定費用，則依
    上開規定及說明，原告自得請求被告賠償鑑定費用3,000元
    及系爭車輛因毀損所減少交易價值100,000元，以填補系爭
    車輛交易性貶值之損失而回復價值性原狀。被告辯稱：被告
    已委由富邦產險公司賠償原告系爭車輛以全新零件更換之維
    修費用，原告不得再請求系爭車輛之交易性貶值等語，依上
    開規定及說明，尚非可採。
　⒊交通代步費用：
　　原告主張系爭車輛於110年9月14日起至110年10月7日間止，
    入廠進行修繕而無法使用，然其因工作上之需求，而須請同
    事接送或以公司公務車接送乙節，固據提其出租車行情表及
    維修車歷（見壢簡卷第13至16頁；本院卷第10頁）為憑。惟
    原告既未提出在職證明等資料，以證明其確有此交通代步之
    需求，復自承係由同事接送或以公司公務車接送，而未實際
    有另行租賃車輛使用之情，自難認原告受有交通代步費用之
    損害。從而，原告此部分之請求，即屬無據。
　⒋綜上，原告因本件事故之損害金額合計為105,132元（計算式
    ：2,132+3,000+100,000=105,132）。
　㈢按給付無確定期限者，債務人於債權人得請求給付時，經其
    催告而未為給付，自受催告時起，負遲延責任。其經債權人
    起訴而送達訴狀，或依督促程序送達支付命令，或為其他相
    類之行為者，與催告有同一之效力；遲延之債務，以支付金
    錢為標的者，債權人得請求依法定利率計算之遲延利息；應
    付利息之債務，其利率未經約定，亦無法律可據者，週年利
    率為5%，民法第229條第2項、第233條第1項前段、第203條
    分別定有明文。經查，本件損害賠償債務係以支付金錢為標
    的，為無確定期限之給付，亦未約定利率，既經原告起訴而
    送達起訴狀，惟被告迄未給付，被告應自起訴狀送達時起，
    負遲延責任，從而原告自得請求被告給付前述損害賠償債務
    依法定利率5%計算之遲延利息，而本件起訴狀繕本於111年3
    月31日送達被告（見壢簡卷第35頁），則依上開規定及說明
    ，原告就請求被告給付前述損害賠償金額105,132元自起訴
    狀繕本送達翌日即111年4月1日起至清償日止，按年息5%計
    算之遲延利息，亦屬有據。　
四、綜上所述，原告依侵權行為之法律關係，請求被告給付105,
    132元，及自111年4月1日起至清償日止，按年息5%計算之利
    息，為有理由，應予准許。逾此範圍之請求，為無理由，應
    予駁回。　　
五、本判決原告勝訴部分，係就民事訴訟法第427條第2項第11款
    訴訟適用簡易程序所為被告敗訴之判決，依民事訴訟法第38
    9條第1項第3款之規定，應依職權宣告假執行。至原告敗訴
    部分所為假執行之聲請，應予駁回。
六、訴訟費用負擔之依據：民事訴訟法第79條。　　　　
中　　華　　民　　國　　111 　年　　9 　　月　　29　　日
                  桃園簡易庭  法  官  陳柏嘉
以上為正本係照原本作成。
如不服本判決，應於送達後20日內，向本院提出上訴狀並表明上
訴理由，如於本判決宣示後送達前提起上訴者，應於判決送達後
20日內補提上訴理由書（須附繕本）。
如委任律師提起上訴者，應一併繳納上訴審裁判費。   
中　　華　　民　　國　　111 　年　　9 　　月　　30　　日
                              書記官  石曉芸
附表 折舊時間           金額 第1年折舊值        3,600×0.369=1,328 第1年折舊後價值    3,600-1,328=2,272 第2年折舊值        2,272×0.369×(2/12)=140 第2年折舊後價值    2,272-140=2,132